【裁判字號】    98,交訴,75
【裁判日期】    990310
【裁判案由】    公共危險等
【裁判全文】
臺灣嘉義地方法院刑事判決              98年度交訴字第75號
公  訴  人  臺灣嘉義地方法院檢察署檢察官
被      告  甲○○
上列被告因公共危險等案件，經檢察官提起公訴（九十八年度調
偵字第三七五號），本院判決如下：
    主    文
甲○○駕駛動力交通工具肇事，致人受傷而逃逸，處有期徒刑捌
月。
被訴過失傷害部分公訴不受理。
    犯罪事實
一、甲○○於民國九十八年四月十八日下午，駕駛車牌號碼七Ｒ
    —二四七八號自用小貨車沿嘉五六線道由東往西方向行駛，
    嗣於同日下午一時五十八分許，行經該路段二‧三公里處即
    嘉義縣太保市田尾里八六號前時，原應注意車前狀況及兩車
    併行之間隔，隨時採取必要之安全措施，且汽車超車時，應
    於前車左側保持半公尺以上之間隔超過，行至安全距離後，
    再顯示右方向燈駛入原行路線，而依當時天候晴、日間自然
    光線、柏油路面乾燥、無障礙物、視距良好，客觀上並無不
    能注意之情事，適有丙○○騎乘車牌號碼ＦＷ五—○二二號
    重型機車，同向在甲○○所駕車輛前方行駛，而甲○○駕駛
    上開自用小貨車於超越原行駛於其前方之丙○○機車時，疏
    未注意該機車行進之動向，並與之保持適當之安全間隔及併
    行距離，其所駕駛上開自用小貨車右後車尾遂於超越丙○○
    所騎乘機車之際與該機車車頭發生擦撞，丙○○因而人車倒
    地，受有臉部挫傷併顏面骨折之傷害（過失傷害部分業據撤
    回告訴，詳如後述）。詎甲○○明知其所駕駛動力交通工具
    自用小貨車與丙○○所騎乘機車發生擦撞，且見丙○○倒地
    受傷，竟未下車查看，亦未即採取救護或其他必要措施，復
    未向警察機關報告，即自行駕車離去現場逃逸。嗣經當時目
    睹車禍發生經過之後車駕駛人丁○○記下甲○○所駕駛自用
    小貨車車牌號碼，並報警處理，始由員警循線查悉上情。
二、案經丙○○訴由嘉義縣警察局水上分局報告臺灣嘉義地方法
    院檢察署檢察官偵查起訴。
    理    由
壹、有罪部分：
一、按被告以外之人於審判外之陳述，經當事人於審判程序同意
    作為證據，法院審酌該言詞陳述或書面陳述作成時之情況，
    認為適當者，亦得為證據。當事人、代理人或辯護人於法院
    調查證據時，知有第一百五十九條第一項不得為證據之情形
    ，而未於言詞辯論終結前聲明異議，視為有前項之同意，刑
    事訴訟法第一百五十九條之五定有明文。查本件認定事實所
    引用之陳述證據，經本院於審理時提示被告甲○○表示無意
    見，迄於言詞辯論終結前亦未聲明異議，可認為同意作為證
    據，本院審酌該供述證據之取得過程並無瑕疵，與本案待證
    事實間復具有相當之關聯性，以之為本案證據尚無不當，自
    得採為證據，先予敘明。
二、訊據被告甲○○固供認於上揭時間、地點，駕駛上開自用小
    貨車欲超車，嗣與告訴人丙○○騎乘上開機車發生碰撞，告
    訴人因而人車倒地，其未下車查看，亦未即採取救護或其他
    必要措施，復未向警察機關報告，即自行駕車駛離現場等情
    ，惟矢口否認有何肇事逃逸犯行，辯稱：案發當時係告訴人
    機車自行碰撞其所駕駛自用小貨車，因認為自己並無過失，
    始駕車離開現場云云。惟查：
  (一)被告於上揭時間、地點，駕駛上開自用小貨車欲超車，嗣與
    告訴人丙○○騎乘上開機車發生碰撞，致該機車往前衝出去
    ，告訴人因而人車倒地，其未下車查看，亦未即採取救護或
    其他必要措施，復未向警察機關報告，即自行駕車駛離現場
    之事實，業據被告於本院供承不諱（見本院卷(一)第一八三至
    一八九頁），核與證人即告訴人丙○○於警詢（見警卷第一
    至四頁）、偵查（見第五六一○號偵查卷第一一、一二頁）
    、本院（見本院卷(一)第五八、五九、一五二至一五四頁）；
    證人即當時目睹車禍發生經過之後車駕駛人丁○○於警詢（
    見警卷第五、六頁）、偵查（見第五六一○號偵查卷第一九
    、二○頁）、本院（見本院卷(一)第四九至五一、七九至九○
    頁）；證人即到場處理之警員乙○○於本院（見本院卷(一)第
    五二、五三、六九至七八頁）證述情節相符，並有道路交通
    事故現場圖（見警卷第一○頁）、道路交通事故調查報告表
    (一)(二)（見警卷第一一、一二頁）、現場、車損照片（見警卷
    第一七至一九、二一至二三頁）、監視器翻拍照片（見警卷
    第二○、二四至二六頁）、長庚醫療財團法人嘉義長庚紀念
    醫院出具告訴人受傷之診斷證明書（見警卷第一三頁）、車
    號查詢汽車車籍（見本院卷(一)第四六頁）、證人丁○○於本
    院當庭所繪製現場圖（見本院卷(一)第五六頁）及證人乙○○
    於本院當庭所繪製現場圖（見本院卷(一)第九五頁）附卷可稽
    ，復經本院勘驗被告所駕駛上開自用小貨車、告訴人所騎乘
    上開機車及證人乙○○提出案發現場錄影光碟，有勘驗筆錄
    （見本院卷(一)第一二九、一六○頁）及車輛照片（見本院卷
    (一)第一三二至一四九頁）在卷可參，堪認被告確有於上開時
    間、地點駕車與告訴人騎乘機車發生碰撞肇事致告訴人受傷
    而逃逸之事實。至證人即被告之妻戊○○雖於本院證稱：案
    發當天其搭乘被告所駕駛自用小貨車，在車上沒有睡覺，就
    是看著前方，聽音樂，經過案發地點時並未發現告訴人所騎
    乘機車，亦未感覺與該機車發生擦撞云云（見見本院卷(一)第
    六一、六二頁），惟證人戊○○所證述：當時在車上聽音樂
    ，未發現與告訴人所騎乘機車發生擦撞云云，與被告於本院
    供承：經過案發地點未聽音樂，當時係告訴人機車自行碰撞
    其所駕駛自用小貨車等語（見本院卷(一)第六八、六九、一八
    五、一八六頁）並不相符，且證人戊○○為被告之妻，所為
    證詞難免偏頗，自不足採。
  (二)被告雖辯稱：案發當時係告訴人機車自行碰撞其所駕駛自用
    小貨車，因認為自己並無過失，始駕車離開現場云云。惟按
    刑法第一百八十五條之四之駕駛動力交通工具肇事致人死傷
    而逃逸罪之立法目的，乃為維護交通，增進行車安全，促使
    當事人於事故發生時，能對被害人即時救護，減少死傷，以
    保護他人權益並維護社會秩序。且其立法精神在於交通事故
    一旦發生，而有發生人員傷亡之情況下，不論是撞人或被撞
    ，或是因其他事故而造成死傷，只要是在駕駛動力交通工具
    過程內所發生者，參與這整個事故過程的當事人皆應協助防
    止死傷之擴大，蓋如駕駛人於事故發生後，隨即駕車逃離現
    場，不僅使肇事責任認定困難，更可能使受傷之人喪失生命
    或求償無門。是該罪之成立只以行為人有駕駛動力交通工具
    肇事，致人死傷而逃逸之事實為已足，至行為人之肇事有否
    過失，則非所問（最高法院九十六年度臺上字第六八三一號
    判決參照）。被告既供承明知其駕車與告訴人所騎乘機車發
    生碰撞致告訴人倒地，客觀上當可預見告訴人可能因此受有
    傷害，且告訴人當時確因車禍撞擊致受有如上開犯罪事實欄
    所述之傷害，則不論被告對本件車禍有無過失，現場有無其
    他人可對告訴人提供必要救護，被告均應留候現場處理，惟
    其竟未協助告訴人救護送醫、報警或將其姓名、車號、聯絡
    方式及住址留予任何人，即逕行駕車離去，其肇事逃逸之主
    觀犯意及客觀犯行至為明確。是其上開辯解，顯不足採。
  (三)至被告因上開肇事逃逸行為，不服交通部公路總局嘉義區監
    理所所為處分，而聲明異議，雖經本院九十八年度交聲字第
    二六○號交通事件裁定以無積極證據足認被告已知告訴人因
    其駕車肇事之行為而受傷，並決意擅自駛離現場逃逸，而撤
    銷原處分確定，惟他案之起訴或判決之內容，並無當然拘束
    本案判決之效力，且被告於該交通事件審理中始終否認知悉
    告訴人因其駕車肇事之行為而受傷，嗣於本案審判中始坦承
    駕車與告訴人騎乘機車發生碰撞，見告訴人人車倒地後，仍
    逕自駕車駛離現場等語，是上開交通事件裁定與本院調查證
    據所得認定事實不符，本於發見真實，獨立審判之職權，本
    院判決自不受該確定之裁定拘束，併此敘明。
  (四)綜上所述，本案事證明確，被告所辯無非事後卸責之詞，尚
    無足採，其肇事致人受傷而逃逸犯行堪以認定，應依法論科
    。
三、核被告所為，係犯刑法第一百八十五條之四駕駛動力交通工
    具肇事致人受傷逃逸罪。爰審酌被告係國中畢業之智識程度
    ，於肇事後不下車救助告訴人並報警處理，反駕車離去，致
    受傷之告訴人不顧，對交通安全所生危害非輕，犯後迄本院
    審理中始坦承駕車與告訴人騎乘機車發生碰撞等一切情狀，
    量處如主文所示之刑。公訴人雖就被告犯行具體求刑為有期
    徒刑十月，然本院斟酌其具體犯罪情節及上述各情，認求刑
    部分尚屬過重，爰於上開求刑範圍內，予以斟酌，而認應處
    以主文所示之刑度為妥適，併此敘明。
貳、不受理部分：
一、公訴意旨略以：被告於上開時間、地點，因有上述超車時未
    保持安全間隔之過失，致發生本件車禍，告訴人丙○○因而
    受有上揭傷害，因認被告此部分所為，尚涉犯刑法第二百八
    十四條第一項前段之過失傷害罪嫌等語。
二、按告訴乃論之罪，告訴人於第一審辯論終結前，得撤回其告
    訴；告訴乃論之罪，其告訴經撤回者，應諭知不受理之判決
    ；不受理之判決，得不經言詞辯論為之，刑事訴訟法第二百
    三十八條第一項、第三百零三條第三款及第三百零七條分別
    定有明文。
三、查本件告訴人丙○○告訴被告過失傷害案件，公訴意旨認係
    觸犯刑法第二百八十四條第一項之過失傷害罪，依同法第二
    百八十七條前段之規定，須告訴乃論。茲據告訴人具狀撤回
    告訴，有撤回告訴狀附卷可稽（見本院卷(二)第一四頁），依
    照上開說明，本件被告被訴過失傷害部分爰不經言詞辯論，
    逕為諭知不受理之判決。
據上論斷，應依刑事訴訟法第二百九十九條第一項前段、第三百
零三條第三款、第三百零七條，刑法第一百八十五條之四，判決
如主文。
本案經檢察官陳昱奉到庭執行職務。
中    華    民    國    99    年    3     月    10    日
                    交通法庭    審判長法  官  陳仁智
                                      法  官  劉瓊雯
                                      法  官  鄭雅文
如不服本判決應於判決送達後十日內向本院提出上訴書狀，並應
敘述具體理由；其未敘述上訴理由者，應於上訴期間屆滿後二十
日內向本院補提理由書（均須按他造當事人之人數附繕本）「切
勿逕送上級法院」。告訴人或被害人如對於本判決不服者，應具
備理由請求檢察官上訴，其上訴期間之計算係以檢察官收受判決
正本之日期為準。
中    華    民    國    99    年    3     月    10    日
                                      書記官  蘇姵容
附錄論罪科刑法條：
刑法第一百八十五條之四
駕駛動力交通工具肇事，致人死傷而逃逸者，處六月以上五年以
下有期徒刑。

司法院資訊處製作；財團法人民間司法改革基金會備份。
